【裁判字號】    94,訴,2480
【裁判日期】    950629
【裁判案由】    臺灣地區與大陸地區人民關係條例
【裁判全文】
臺北高等行政法院判決
                                     94年度訴字第02480號
                              .
原      告  甲○○
被      告  行政院
代  表  人  丁○○院長）住同.
訴訟代理人  王家榮
被      告  內政部
代  表  人  丙○○部長）住同.
訴訟代理人  戊○○
上列當事人間因臺灣地區與大陸地區人民關係條例事件，原告不
服行政院中華民國94年6 月6 日院臺訴字第0940085816號訴願決
定，提起行政訴訟。本院判決如下：
    主  文
原告之訴駁回。
訴訟費用由原告負擔。
    事  實
一、事實概要：緣原告甲○○係大陸地區人民，其於民國（下同
    ）93年4 月15日與乙○○在臺灣結婚，93年4 月22日向被告
    申請來臺團聚，被告以原告於93年4 月12日與其前夫離婚，
    未於10日內離境，爰依大陸地區人民進入臺灣地區許可辦法
    第19條第2 項及第3 項第2 款之規定，以93年8 月9 日台內
    警境平雲字第0930081267號處分書（下稱原處分）為不予許
    可處分，其不予許可期間為自出境（93年4 月23日）之翌日
    起算1 年。原告不服，提起訴願，經遭駁回，遂提起本件行
    政訴訟。
二、兩造聲明：（原告未於準備程序及言詞辯論期日到場，聲明
    及陳述依其起訴狀之記載。）
  (一)原告聲明求為判決：
    1.訴願決定及原處分均撤銷。
    2.被告等應於93年8 月7 日前作成許可原告進入臺灣之行政
      處分。
    3.被告等應給付原告自93年8 月8 日起至許可原告進入臺灣
      之日止，每日以新臺幣（下同）2 仟元計算之損害賠償金
      。
  (二)被告內政部聲明求為判決：駁回原告之訴。
  (三)被告行政院聲明求為判決：駁回原告之訴。
三、兩造之主張：
甲、原告主張之理由：
一、依大陸地區人民進入臺灣地區許可辦法第19條第1 項第12款
    之規定，大陸地區人民進入臺灣地區，原申請事由或目的消
    失，且無其他合法事由，得不予許可；已許可者，得撤銷或
    廢止其許可，並註銷其入出境許可證。查原告於92年11 月2
    日入境探視其前夫楊天生，而於93年4 月12日離婚，原告固
    應於10日內離境，其於93年4 月23日離境即遲延1 天，固係
    事實。惟其於93年4 月12與前夫離婚後，既已於同年月15日
    在臺與乙○○結婚，即已符合上開許可辦法第19條第1 項第
    12款規定之「合法事由」，被告自不得為不予許可之處分。
二、原告配偶乙○○之父親李志遠即原告甲○○之公公，於93年
    4 月20日代理原告甲○○依上開許可辦法第16條第1 項第3
    款之規定，向被告申請進入臺灣，與其配偶乙○○團聚，依
    上開許可辦法有關之規定，自無不合。
乙、被告內政部主張之理由：
一、按大陸地區人民申請進入臺灣地區，曾有臺灣地區與大陸地
    區人民關係條例第18條第1 項第2 款，經許可入境，已逾停
    留、居留期限之情形，得不予許可。大陸地區人民申請進入
    臺灣地區事由或目的消失，應自消失之日起10日內離境；屆
    期未離境者，視為逾期停留。逾期6 個月以內，其不予許可
    期間為1 年。大陸地區人民進入臺灣地區許可辦法第19條第
    1 項第5 款、第2 項及第3 項第2 款定有明文。
二、查原告前於92年11月2 日入境探親（對象為前夫楊天生），
    嗣於93年4 月12日與前夫離婚，未於10日內離境，為不爭之
    事實，即曾有逾期停留情事。其所稱此次探親對象不同云云
    ，無礙於前述違規事實之認定。被告以原告曾經許可入境而
    逾停留期限2 日，乃不予許可來臺團聚，期間自出境（93年
    4月23日）之翌日起算1 年，揆諸前揭規定，並無不法。
丙、被告行政院主張之理由：同被告內政部。
    理  由
壹、程序方面：
一、本件原告起訴後，被告行政院、內政部之代表人已分別由謝
    長廷、蘇嘉全，變更為丁○○、丙○○，茲由各新任代表人
    具狀聲明承受訴訟，核無不合，應予准許，先為明。
二、本件原告經合法通知，無正當理由而未於言詞辯論期日到場
    ，核無行政訴訟法第218條、民事訴訟法第386條各款所列情
    形，爰依被告之聲請，由其一造辯論而為判決。
貳、實體方面：
一、關於訴之聲明「訴願決定及原處分均撤銷。」、「被告等應
    於93年8 月7 日前作成許可原告進入臺灣之行政處分。」部
    分：
  (一)按「進入臺灣地區之大陸地區人民，有下列情形之一者，治
    安機關得逕行強制出境。但其所涉案件已進入司法程序者，
    應先經司法機關之同意：．．．二、  經許可入境，已逾停
    留、居留期限者。」、「大陸地區人民申請進入臺灣地區，
    有下列情形之一者，得不予許可；已許可者，得撤銷或廢止
    其許可，並註銷其入出境許可證：．．．五、曾有本條例第
    18條第1 項各款情形。」、「大陸地區人民申請進入臺灣地
    區事由或目的消失，應自消失之日起10日內離境；屆期未離
    境者，視為逾期停留。」、「有下列情形之一者，自出境之
    翌日起，於一定期間內不予許可其申請進入臺灣地區停留：
    ．．．二、有本條例第18條第1 項第2 款情形，逾期6 個月
    以內，其不予許可期間為1 年；．．．」臺灣地區與大陸地
    區人民關係條例第18條第1 項第2 款、大陸地區人民進入臺
    灣地區許可辦法第19條第1 項第5 款、第2 項及第3 項第2
    款分別定有明文。
  (二)本件原告係大陸地區人民，前於92年11月2 日入境探親（對
    象為其前夫楊天生），嗣於93年4 月12日與其前夫離婚，未
    於10日內離境，迨93年4 月23日始離境一節，為兩造所不爭
    ，且有原告大陸地區人民進入臺灣地區旅行證申請書、載明
    與楊天生離婚日期之戶籍謄本等件附原處分卷可稽，為可確
    認之事實。由上可知，原告確曾有因離婚原應於離婚10日離
    境，卻逾期停留未於期限內出境情事甚明。被告內政部以原
    告曾經許可入境，惟與前夫於93年4 月12日離婚，93年4 月
    23日出境，未於離婚10日內離境，乃不予許可來臺團聚，期
    間自出境（93年4 月23日）之翌日起算1 年，揆諸首揭規定
    ，並無違誤。至原告雖稱其於離婚後，已於93年4 月15日在
    臺與乙○○結婚，符合大陸地區人民進入臺灣地區許可辦法
    第19條第1 項第12款規定之「合法事由」云云，惟原告違反
    上揭未於期限內離境之規定在先，原告為本件申請時，尚在
    被告內政部不予許可入境期間，故被告內政部依法為不予許
    可處分乃無不合。至原告若於原處分不予許可期間期滿，有
    其他合法申請來臺事由，乃屬另次申請是否合法之問題（原
    告嗣另於94年5 月4 日提出申請，經被告核准後，原告已於
    94 年7月21日入境），無礙於前述違規事實之認定。
  (三)從而，被告內政部以原處分否准原告來臺團聚之申請，於法
    並無違誤，訴願決定予以維持亦無不合。原告徒執前詞，訴
    請撤銷，並請被告內政部作成許可來臺之行政處分，為無理
    由，應予駁回。
  (四)另按「經訴願程序之行政訴訟，其被告為左列機關：一、駁
    回訴願時之原處分機關」、「撤銷訴訟，原告於訴狀誤列被
    告機關者，準用第1 項之規定（按即應以裁定駁回之，但其
    情形可以補正者，始應定期命其補正）。」分別為行政訴訟
    法第24條第1 款及第107 條第2 項所明定。查原告於起訴狀
    除列其主張之原處分機關內政部為被告外，另贅列訴願機關
    行政院為被告，顯非合法，又因其起訴狀已列正確之被告機
    關即內政部，自無庸命其補正，此部分應逕予駁回，併此
    明。
二、關於訴之聲明「被告等應給付原告自93年8 月8 日起至許可
    原告進入臺灣之日止，每日以2 仟元計算之損害賠償金。」
    部分：
    至於本件原告向被告內政部、行政院合併請求損害賠償部分，
    因該損害賠償之給付訴訟，係以上述課予義務訴訟有理由為
    據，惟有關原告向被告內政部為上述課予義務訴訟請求部分
    ，既經本院認無理由予以駁回，其損害賠償之請求即失所附
    麗，亦無理由，應予駁回。另有關原告向被告行政院請求課
    予訴訟部分，亦經本院認不合法予以駁回，其附帶請求此部
    分損害賠償，亦無理由，應併予駁回。
據上論結，本件原告之訴為一部不合法，一部無理由，爰依行政
訴訟法第107 條第2 項、第218 條、98條第3 項前段、民事訴訟
法第385 條第1 項前段，判決如主文。
中    華    民    國    95    年    6     月    29    日
                       第三庭審判長法  官  姜素娥
                                   法  官  吳東都
                                   法  官  陳秀
上為正本係照原本作成。
如不服本判決，應於送達後20日內，向本院提出上訴狀並表明上
訴理由，如於本判決宣示後送達前提起上訴者，應於判決送達後
20日內補提上訴理由書（須按他造人數附繕本）。
中    華    民    國    95    年    6     月    29    日
                                   書記官  呂美玲


司法院資訊處製作；財團法人民間司法改革基金會備份。
